臺灣高等法院刑事判決　　　　　　　　95年度上訴字第2282號
上　訴　人
即　被　告　甲○○
選任辯護人　鄭成東律師
上列上訴人即被告因違反毒品危害防制條例等案件，不服臺灣桃
園地方法院九十四年度訴緝字第一九五號，中華民國九十五年五
月十六日第一審判決（起訴案號：臺灣桃園地方法院檢察署九十
三年度偵字第五四八二號），提起上訴，本院判決如下：
    主  文
原判決撤銷。
甲○○無罪。
    理  由
一、公訴意旨略謂：被告甲○○與不詳真實姓名之成年男子（嗣
    經查證為綽號「奧力薇」之乙○○，業經檢察官另案提起公
    訴），共同基於運輸第三級毒品愷他命之犯意聯絡，見不知
    情女友楊美珠所承租坐落基隆市○○區○○路一段一百五十
    之七號十四樓「碧嵐旺得福社區」內設有警衛，平日可代住
    戶收取信件、包裹，認有機可趁，乃於民國九十二年六月間
    某日，先以郵件包裹寄送至該社區，收貨地址載為基隆市○
    ○區○○路一段一百五十之七號「十一樓」，收貨人則虛偽
    填載「陸慶福」名義。因該社區未有「陸慶福」其人而遭警
    衛退運，被告甲○○發現後，即以電話聯絡再次運送，並交
    待該社區警衛陳國華、許石雄等人，略謂：爾後如有收貨人
    為「陸慶福」之包裹，均交其收受等語。嗣經九十二年六月
    十九日、六月二十四日、六月二十七日、七月二十九日共四
    次之測試（其中六月二十四日應為楊美珠之掛號信件，非陸
    慶福名義之包裹，此部分應屬公訴人誤認，並經公訴檢察官
    於審理期日刪除），不知情之社區警衛陳國華、許石雄等人
    ，均在社區代收住戶掛號信件登記簿上，登載為「七－十四
    Ｆ」，意為同址「十四樓」之包裏，因此以上開方式寄送之
    包裏，均由被告甲○○本人直接收受，或利用不知情之楊美
    珠及同居該處之邵志銘（另經檢察官為不起訴處分）收取後
    交付。於九十二年九月間，乙○○先在菲律賓馬尼拉地區，
    將液態第三級毒品愷他命毛重二十三公斤，分裝為四桶，於
    九十二年九月八日委託不知情之「洋基通運股份有限公司」
    馬尼拉站（下稱洋基公司）人員，以醋酸名義報關進口（提
    單號碼為0000000000），收貨地址及收貨人均以
    相同方式，各填載為基隆市○○區○○路一段一百五十之七
    號「十一樓」、「陸慶福」，被告則在上址承租之房屋等候
    收受，而共同運輸第三級毒品。嗣於九十二年（起訴書誤載
    為九十四年）九月九日，上開毒品經洋基公司在菲律賓地區
    ，交由華航ＣＸ二０四二號班機運抵桃園中正國際機場長榮
    倉儲貨運站洋基快遞進口專區時，為接獲密報之財政部臺北
    關稅局，會同內政部警政署航空警察局人員查獲，經送驗確
    認內含第三級毒品愷他命成分而查扣，並依址通知邵志銘於
    九十二年（起訴書誤載為九十三年）十二月二十六日，至內
    政部警政署航空警察局接受詢問而查知上情，被告甲○○則
    逃匿而傳拘無著。案經內政部警政署航空警察局移送臺灣桃
    園地方法院檢察署檢察官偵查起訴，因認被告甲○○所為涉
    有毒品危害防制條例第四條第三項之運輸第三級毒品罪嫌。
二、公訴人認被告甲○○涉犯上揭罪嫌，無非以證人陳國華、許
    石雄、邵志銘、楊美珠之供述，並有洋基公司托運資料、居
    所大樓代收掛號信件登記簿，及第三級毒品愷他命四桶（總
    淨重合計一九五０四．一五公克，驗餘淨重合計一九四九五
    ．八０公克）扣案，為其主要論據。
三、按犯罪事實應依證據認定之，無證據不得認定犯罪事實；又
    不能證明被告犯罪者，應諭知被告無罪之判決，刑事訴訟法
    第一百五十四條第二項、第三百零一條第一項分別定有明文
    。而事實之認定，應憑證據，如未發現相當證據或證據不足
    以證明，自不能以推測或擬制之方法，為裁判基礎（最高法
    院四十年度臺上字第八十六號判例意旨參照）。再認定不利
    於被告之事實，須依積極證據，苟積極證據不足為不利於被
    告事實之認定時，即應為有利於被告之認定，更不必有何有
    利之證據（最高法院亦著有三十年度上字第八一六號判例意
    旨參照）；又所謂「積極證據足以為不利被告事實之認定」
    係指據為訴訟上證明之全盤證據資料，在客觀上已達於通常
    一般之人均不致於有所懷疑，而得確信被告確曾犯罪之程度
    ，若未達到此一程度，而有合理懷疑之存在時，即無從為有
    罪之認定（最高法院七十六年度臺上字第四九八六號判例意
    旨參照）。申言之，事實審法院倘已踐行完畢調查證據之程
    序後，仍無法形成「被告確有該當各該構成要件所欲處罰之
    構成要件事實」之確信時，即應依刑事訴訟法上「罪疑利益
    歸於被告（亦即，倘有懷疑則從被告之利益作解釋）」之證
    據法則，逕為被告有利之認定。被告甲○○於警詢時及偵查
    中均未到庭，於審理中始經通緝到案，其於審理中固坦承於
    前揭借住基隆「碧嵐旺得福社區」時期，受綽號「奧力薇」
    之乙○○委託代收包裹之事實不諱，但堅決否認被訴共同運
    輸第三級毒品愷他命之犯行，辯稱：伊係受乙○○所託，在
    居住處所代為收取包裹，伊僅辯認包裹上「ＤＨＬ」之外觀
    包裝，並不知包裹之地址記載為「十一樓」及收件人為「陸
    慶福」，在收取後即通知乙○○取回，不知包裹內為何物品
    ；至本次查扣之包裹，伊並未收到，更不知內容為何等語。
四、經查：
　　（一）被告甲○○係楊美珠之乾弟，楊美珠與其男友邵志銘
          共同租屋居住在基隆市○○區○○路一段一百五十之
          七號十四樓（碧嵐旺得福社區），被告甲○○則自九
          十二年四月間某日起借住上址，並允諾其友人乙○○
          利用上址社區警衛代收包裹之便利，於九十二年六月
          十九日、六月二十七日、七月二十九日，共三次收受
          洋基公司遞送包裹之事實，業據被告甲○○於原審及
          本院審理中供承在卷，核與證人楊美珠、卲志銘證述
          之情節相符，並有代收住戶掛號信件登記簿一件在卷
          可稽，自屬實在。
    （二）被告甲○○雖辯稱：伊於收受包裹時，僅看外包裝上
          「ＤＨＬ」之商標，未注意地址與姓名是否相符，故
          不知之前所收受包裹之地址、姓名記載為何。惟被告
          甲○○所居住之十四樓，除被告外，尚有邵志銘、楊
          美珠及楊美珠之友人張芳琦共四人同處，業據證人邵
          志銘證述在卷（見偵卷第四六頁），並無「陸慶福」
          之人；再參酌證人陳國華於原審審理時具結證稱：伊
          於九十二年六月間有收到一件收件人為「陸慶福」之
          包裹，曾打電話到該社區一百五十之七號「十一樓」
          之住戶查詢，並無「陸慶福」其人，遂將包裹退回，
          嗣後被告至警衛室向伊說，該包裹是被告的，以後如
          有該社區一百五十之七號十一樓「陸慶福」之包裹，
          就送到十四樓，伊遂交待其他警衛等語（見原審卷第
          一三０至一三四頁），且警衛許石雄亦為相同之陳述
          （見偵卷第六九頁），可認上載「十一樓，陸慶福」
          名義之包裹係被告所收受。又依卷附「代收住戶掛號
          信件登記簿」（見偵卷第十二頁）所載，九十二年六
          月十九日「陸慶福」名義之包裹，係警衛許石雄於十
          四時三十二分代理簽收，於同日十五時十八分由被告
          甲○○收受；六月二十七日「陸慶福」名義之包裹，
          係由警衛吳文華於十時代理簽收，於同日十三時十八
          分由被告甲○○收受；七月二十九日「陸慶福」名義
          之包裹，則係由警衛許石雄於九時四十六分代理簽收
          ，於同日十五時五分由證人邵志銘收受，並轉交被告
          ；由上可知，被告甲○○確曾三次收受「十一樓，陸
          慶福」名義之包裹，至為灼然，被告此部分辯解尚不
          足採。又公訴人所指被告甲○○於九十二年六月二十
          四日亦曾收受「陸慶福」名義包裹，然依上開登記簿
          之記載，該日係郵差送達「楊美珠」名義之掛號信件
          ，並由楊美珠本人於二十時十七分親自簽收，應與本
          案無涉，公訴人認被告亦於六月二十四日收受「陸慶
          福」名義包裹乙節，尚有誤會。再者，依上開說明，
          固可知被告甲○○曾三次收受「十一樓，陸慶福」名
          義之包裹（起訴書誤認係四次），但本院遍查卷內資
          料，除警衛代住戶簽收之登記簿外，並無關於該三次
          包裹之寄送資料可供查證。易言之，該三次包裹究係
          何人所寄，從何處（國內或國外）寄送，其內物品為
          何，均無從知悉。而證人楊美珠、邵志銘、陳國華、
          吳文華等人之證詞，均僅能證明「十一樓，陸慶福」
          包裹係被告甲○○所收受，不及其他。是公訴人指此
          為「運輸毒品」前之「測試」行為，即屬無據。蓋若
          係運輸毒品前之「測試」行為，理應在測試成功後，
          隨即進行真正運輸毒品之行為，以免所預期設定之接
          貨條件變更，橫生枝節（例如被告遷離上址；社區警
          衛更迭），何須在相當間隔之時間內進行三次測試，
          並在第三次七月二十九日測試後，事隔一個半月後之
          九月九日始進行「真正運輸」毒品。故被告前三次收
          受包裹之行為，僅能證明該期間內若有書寫「十一樓
          ，陸慶福」名義之包裹，係欲寄交被告甲○○收執之
          物，然並不當然可證被告甲○○對包裹內容係何物品
          知情，或可證明被告與「寄件者」之間，有犯意之聯
          絡、行為之分擔，仍應有其他積極事證始足當之。
    （三）又本件扣案之毒品愷他命，係由署名「ＲＯＮＡＬＤ
          Ｏ　ＧＡＬＬＥＯＮ」之成年男子，自菲律賓將液態
          之第三級毒品愷他命分裝成四桶，於同年九月八日委
　　　　　託「洋基公司」馬尼拉站不知情之成年工作人員，以
　　　　　「ＶＩＮＥＧＡＲ」（食用醋）名義報關進口（提單
　　　　　號碼為0000000000號），其收貨地址及收
          貨人填載為基隆市○○區○○路一段一百五十之七號
　　　　　「十一樓」及「陸慶福」，於九十二年九月九日交由
  　　　  不知情之中華航空公司ＣＸ二０四二號班機於同日凌
　　　　　晨某時，運抵桃園中正國際機場，而私運第三級毒品
　　　　　愷他命之管制物品入境，再由不知情之工作人員堆放
　　　　　於長榮倉儲貨運站洋基快遞進口專區。嗣於同日上午
　　　　　六時五分許，為接獲密報之財政部臺北關稅局會同內
  　　　　政部警政署航空警察局（下稱航警局）人員查獲上開
　　　　　包裹內係第三級毒品愷他命，即先行就上述第三級毒
　　　　　品愷他命（申報毛重二三０００公克，實際毛重二０
　　　　　八六０公克，總淨重一九五０四．一五公克）予以扣
　　　　　押，並由航警局警員鄭瑞彎、賴嘉宏於九十二年九月
　　　　　十日前往「基隆市○○區○○路一段一百五十之七號
　　　　　十四樓查訪住戶邵志銘、楊美珠等人，惟因一時查無
　　　　　明確證據旋即離去等情，業據證人即警員鄭瑞彎於原
　　　　　審具結在卷（見原審卷第一三三頁），核與洋基公司
  　　　　通運專員韓永慶於警詢時證述，及證人即警員賴嘉宏
　　　　　於檢察官偵查時具結證述之情節大致相符（見偵卷第
　　　　　十五、十六、五二、五三頁），並有ＤＨＬ送貨單、
　　　　　進口報單、財政部臺北關稅局九十二年九月八日北普
  　　　　遞字第九二一一九號函及該局扣押貨物收據、搜索筆
　　　　　錄各一份暨扣案物品之照片十張在卷可稽（見偵卷第
　　　　　二五至三四頁）。而前開扣案以「ＶＩＮＥＧＡＲ」
          （食用醋）之名義報關進口之四桶液體，經送內政部
　　　　　警政署刑事警察局鑑定後，均含有第三級毒品愷他命
　　　　　之成分（總淨重一九五０四．一五公克，取樣八．三
　　　　　五公克鑑驗，驗餘淨重合計一九四九五．八０公克，
          純度約三．０二％），亦有該局九十二年十一月十一
          日刑鑑字第０九二０一七八一０一號鑑驗通知書，及
          該局九十五年三月八日刑鑑字第０九五００二九六四
          五號鑑定書各一紙在卷可資佐證（見偵卷第一八頁、
          本院卷第九九頁），足見扣案之四桶液體，確含有第
          三級毒品愷他命成分。但此四桶指明送達「基隆市安
          樂區○○路○段一百五十之七號十一樓，陸慶福」收
          受之毒品，在海關即為警查扣，始終未送達被告處，
          被告既從未接觸上開包裹，能否以之前相同地址，但
          不知內容為何物之包裹係由被告收受，即據以推論被
          告甲○○對本件已遭警方查扣，根本未曾送達之包裹
          ，知悉其內容為何，並與寄件人及囑其代收包裹之張
          立偉間，有共同之犯意聯絡、行為之分擔。
五、綜上所述，公訴人於本案所舉之證據，僅能證明被告同意在
    借住「碧嵐旺得福社區」期間，曾收受「十一樓，陸慶福」
    名義之包裹，但仍無法證明被告對本件從未送達之包裹內容
    物知情，亦即在客觀上尚未達於通常一般之人均不致於有所
    懷疑，而得確信被告確曾犯罪之程度，仍有合理懷疑之存在
    ；本案罪證既屬有疑，其利益應歸於被告。原審未查及此，
    遽以被告甲○○曾三次收受地址錯誤之包裹，應係為避免警
    方查緝；且寄件者與收件者之間必有所約定等臆測情節，進
    而推論被告對九十二年九月九日扣案之包裹內容為第三級毒
    品愷他命之事知情，並與乙○○間有共同運輸毒品（及走私
    毒品）之犯意聯絡，尚有未洽。公訴人所舉之證據，既不足
    以證明被告甲○○與乙○○共同犯罪，本院復查無其他積極
    證據，足資證明被告甲○○涉有任何被訴運輸毒品之犯行，
    揆諸上揭法條及判例意旨，自應為無罪之判決。原審予以論
    罪科刑，尚有不當，被告執此上訴否認犯罪，為有理由，應
    由本院撤銷原判決，並諭知被告無罪之判決。
據上論斷，應依刑事訴訟法第三百六十九條第一項前段、第三百
六十四條、第三百零一條第一項前段，判決如主文。
本案經檢察官陳玉珍到庭執行職務。
中　　華　　民　　國　　96　　年　　1 　　月　　16　　日
                  刑事第十七庭　審判長法　官　陳貽男
　　　　　　　　　　　　　　　　    　法　官  孫惠琳
　　　　　　 　 　　　　　　　　　　　法　官  鄭水銓
以上正本證明與原本無異。
檢察官如不服本判決，應於收受送達後十日內向本院提出上訴書
狀，其未敘述上訴理由者，並得於提起上訴後十日內向本院補提
理由書狀（均須按他造當事人之人數附繕本）。
被告不得上訴。
                                    　書記官　劉貞達
中　　華　　民　　國　　96　　年　　1 　　月　　17　　日
